臺灣臺北地方法院刑事判決　　　　　　　96年度易字第1123號
公　訴　人　臺灣臺北地方法院檢察署檢察官
被　　　告　丙○○
上列被告因傷害等案件，經檢察官提起公訴（96年度調偵字第
343號），本院判決如下：
    主  文
丙○○傷害人之身體，處拘役拾日，如易科罰金，以新臺幣壹
仟元折算壹日。減為拘役拾伍日，如易科罰金，以新臺幣壹仟元
折算壹日。
    事  實
一、丙○○之母戊○○係新民通運有限公司（新民通運公司）負
    責人，乙○○、甲○○、簡進來則均係新民通運公司員工，
    雙方因薪資協調問題之勞資糾紛，經臺北市政府勞工局介入
    處理，並就新民通運公司與乙○○、簡進來間之勞資糾紛，
    經臺北市政府勞工局與雙方約定於九十五年十一月六日上午
    十時許，至臺北市○○區市○路號一號臺北市政府大樓五樓
    之臺北市政府勞工局內進行協商。嗣於九十五年十一月六日
    上午十四十五分許，丙○○陪同戊○○前往臺北市政府勞工
    局報到後，至等候區等候時，因陪同乙○○前往臺北市政府
    勞工局並已在等候區等候之甲○○，對其質問：「丙○○你
    也來了，你來幹什麼？」等語，丙○○亦不甘示弱反問：「
    你可以來我為什麼不能來？」等語，引發雙方口角後，丙○○竟基於普通傷害之犯意，與甲○○互毆（甲○○由本院另
    案以九十六年度易字第一五八九號案件審理中），致甲○○
    因此受有左側顏面擦傷與皮膚腫、右手第五掌骨骨折等傷害
    。
二、案經甲○○訴由臺北縣政府警察局信義分局報請臺灣臺北地
    方法院檢察署檢察官偵查起訴。
    理  由
一、訊據被告丙○○對於上開普通傷害犯行坦承不諱，並證人甲○○於本院審理時證述在卷，且經證人戊○○、乙○○於本
    院審理時分別證稱：被告確有於上開時、地與證人甲○○發
    生口角爭執後，進而扭打互毆等語無訛（本院卷第二五頁反
    面、第二八頁）。此外，復有臺北市立聯合醫院忠孝院區驗
    傷診斷書及臺北市政府警察局信義分局員警工作紀錄簿各一
    份在卷可稽（偵查卷第一一頁、調偵卷第八頁），足徵被告
    上開自白符實可採。其上開普通傷害犯行，事證明確，應予
    依法論處。
二、核被告所為，係犯刑法第二百七十七條第一項普通傷害罪。
    審酌被告犯罪之動機、目的、手段、證人甲○○所受上開傷
    害情形、所生危害及事後坦承犯行之態度等一切情狀，量處
    如主文所示之刑，並諭知易科罰金之折算標準。另按犯罪在
    中華民國九十六年四月二十四日以前者，除本條例另有規定
    外，有期徒刑、拘役或罰金，減其刑期或金額二分之一，九
    十六年七月四日制定公布，並自九十六年七月十六日施行之
    中華民國九十六年罪犯減刑條例第二條第一項第三款定有明
    文。本件被告上開犯行之犯罪時間，係在九十六年四月二十
    四日之前，復核無同條例所定不予減刑之情形，茲依同條例
    第二條第一項第三款規定，減其刑期二分之一，並依刑法第
    四十一條第一項前段規定，諭知易科罰金之折算標準。
三、本件公訴意旨另以：被告丙○○並有於上開時、地，見證人
    乙○○偕同證人甲○○到場，為阻止證人甲○○進入協調會
    場，而基於恐嚇及妨害他人行使權利之犯意，當場向證人甲○○恫稱：「你來做什麼？」、「人準備好，在樓下等（台
    語）。」等語，並隨手舉起椅子等足生危害於他人身體之言
    語、舉止，脅迫證人甲○○不要進入協調會場，再接連以身
    體阻擋證人甲○○進入會場內之行為。因認被告就此另涉犯
    刑法第三百零四條之強制罪及第三百零五條之恐嚇危害安全
    罪等罪嫌。
  (一)按犯罪事實應依證據認定之，無證據不得認定其犯罪事實；
    不能證明被告犯罪者，應諭知無罪之判決，刑事訴訟法第一
    百五十四條第二項、第三百零一條第一項分別定有明文。又
    事實之認定應憑證據，如不能發現相當證據或證據不足以證
    明者，自不能以推測或擬制之方法，以為裁判之基礎；而認
    定犯罪事實所憑之證據，雖不以直接證據為限，間接證據亦
    包括在內，然無論直接或間接證據，其為訴訟上之證明，須
    於通常一般之人均不致於有所懷疑，而得確信其為真實之程
    度者，始得據之為有罪之認定，倘其證明尚未達到此一程度
    ，而有合理性懷疑之存在時，即無從為有罪之認定，此有最
    高法院四十年台上字第八六號判例、七十六年台上字第四九
    八六號判例意旨可資參照。
  (二)公訴人認被告涉有上開強制罪及恐嚇危害安全等罪嫌，無非
    係以被告之供述，證人甲○○、乙○○之證述，為主要論罪
    依據。惟訊據被告堅決否認涉有上開強制罪及恐嚇危害安全
    等犯行，辯稱：雖有以身體碰撞證人甲○○，惟並無妨害證
    人甲○○自由，亦未出言恫嚇等語。
  (三)經查：
    (1)被告於上開時、地陪同證人戊○○至臺北市政府勞工局報
      到後，經證人丁○○即負責本件勞資糾紛協商案件之臺北
      市政府勞工局人員帶領至等候區等候，在等候證人丁○○
      安排協商處所之過程中，係在『等候區』與亦同在該處等
      候之證人甲○○發生口角爭執，進而互毆，在衝突過程中
      ，被告並無任何限制證人甲○○行動自由之舉，嗣於被告
      及證人甲○○爆發互毆，經證人丁○○及臺北市政府大樓
      警衛上前勸阻後，證人丁○○即將被告帶離等候區，至另
      一處所等候，而證人甲○○則係經證人丁○○帶至臺北市
      政府大樓中庭等候，雙方嗣雖仍有相互叫囂，惟被告並未
      對證人甲○○：恫稱「人準備好，在樓下等（台語）。」
      等語，反係證人甲○○對被告叫囂陳稱：「可以叫人在樓
      下等」及「人準備好了，在樓下等」等話語之事實，業經
      證人丁○○於本院審理時證述無訛（本院卷第四五頁反面
      、第四六頁）。參以證人丁○○僅係負責協調本件勞資糾
      紛之臺北市政府勞工局人員，與被告及證人甲○○間均互
      不相識，立場當屬公正客觀，而無偏頗任何一方之虞，且
      證人丁○○既係負責協調本件勞資糾紛之臺北市政府勞工
      局人員，具有主導協調流程進行及地點安排之權限，對於
      被告與證人甲○○爆發衝突之時點係在等候區內，該時尚
      未尋得另一協調處所，更無所謂係在移動前往另一協調處
      所途中走廊上發生肢體衝突，當無錯記可能等情，堪認證
      人丁○○上開所證各節屬實可採。
    (2)反觀證人甲○○就渠遭被告衝撞阻擋進入協調會場之地點
      ，於本院審理時證稱：渠係在依證人丁○○指示，並跟隨
      證人丁○○『自等候區移動前往另一協調處所途中之走廊
      上』，遭被告先後二次以肩膀衝撞渠肩膀，阻擋渠進入協
      調會場云云（本院卷第三０頁），非僅顯與證人丁○○上
      開所證：被告與證人甲○○發生發生口角及肢體衝突時，
      雙方仍在「等候區」等候安排另一協調地點，被告亦無任
      何限制證人甲○○行動之舉等語相悖。是以，證人甲○○
      證稱被告係在渠進入協調會場途中，以上開肢體衝撞方式
      阻擋渠進入協調會場云云，要係違實之詞，不足採信。證
      人乙○○於本院審理時證稱被告有在伊等移動前往等候區
      旁協調室之走廊上，以肩膀衝撞證人甲○○，阻擋證人甲○○進入云云，亦係附和證人甲○○之詞，無可採信。且
      酌以證人甲○○於本院審理時證稱：「（後來被告與戊○○到場後又發生什麼事？）丙○○看到我就用三字經罵我
      ‧‧‧」、「（你剛說丙○○用肩膀撞你到用拳頭揮過來
      的這整個過程是一連串的動作還是用肩膀撞完你之後，隔
      了一下之後，丙○○才又用拳頭打你？）是一連串的動作
      ，中間並沒有停頓或是因為他撞我我們兩個有對視的停頓
      。」等語（本院卷第三０頁正、反面），可知被告係在雙
      方口角後，以肩膀衝撞證人甲○○，隨後緊接與證人甲○○互毆，自此一連串動作整體觀之，被告以肩膀衝撞證人
      甲○○，顯係在雙方口角爭執後，爆發肢體衝突前之挑釁
      行為。至證人甲○○於本院審理時另證稱：被告在與渠發
      生肢體衝突後，又持服務台椅子作勢朝渠方向砸擊云云（
      本院卷第三０頁反面），亦與證人丁○○上開所證被告在
      與證人甲○○互毆後，雙方即遭隔開，雖有相互叫囂，然
      未再發生任何肢體衝突，被告隨後即陪同證人戊○○進入
      協調會場之情節不符，且綜觀證人乙○○於本院審理時所
      證內容，亦未提及被告在與證人甲○○互毆遭隔開後，除
      叫罵外，被告復有以椅子作勢砸擊證人甲○○之情事。是
      證人甲○○此部分所證，亦有疑義。準此，自不得僅因證
      人甲○○上開具有瑕疵之證述內容，逕任被告有刑法第三
      百零四條以強暴、脅迫方式妨害人行使權利罪之犯行。
    (3)又證人甲○○證稱遭被告出言恐嚇部分，酌諸證人甲○○
      對於遭被告出言恐嚇之時點，於偵查中係證稱：被告在前
      往臺北市政府勞工局報到後至等候區等候時，一見渠亦在
      該處等候，隨即出言恫稱：「樓下有準備人，要我帶種就
      下去」云云，並未敘及被告在雙方互毆遭隔開後，亦有出
      言恐嚇之情事（調偵卷第五頁），此與證人甲○○於本院
      審理時證稱：「（你們兩個發生肢體衝突被隔開之後，你
      們兩人還有無在現場口角還是互相叫罵或嗆聲？）‧‧‧
      還有說我有膽就下去，他的人準備在樓下等我‧‧‧」云
      云（本院卷第三０頁反面）相左。況被告與證人戊○○經
      證人丁○○帶至等候區，被告及證人甲○○見面後，僅有
      就相互質問為何到場一事發生口角爭執，即經證人丁○○
      勸阻，並無證人甲○○所指被告一見渠在等候區等候，旋
      以三字經辱罵並出言恐嚇之情事，且被告與證人甲○○互
      毆遭隔開後，仍在該處叫囂恫稱：「可以叫人在樓下等」
      及「人準備好了，在樓下等」等語之人，實係證人甲○○
      ，而非被告等情，亦經證人丁○○於本院審理時證稱屬實
      （本院卷第四七頁），已如前述。據此，可徵證人甲○○
      上開所證，亦係雙方因互毆涉訟另加編指之詞，不足採信
      。
    (4)另證人乙○○於本院審理時，固證稱：被告有出言恐嚇證
      人甲○○云云。惟審酌證人乙○○於偵查中到庭作證時，
      原對證人甲○○有無遭被告出言恐嚇，隻字未提（調偵卷
      第五頁），而係迄於檢察官請證人甲○○對於證人乙○○
      所證內容表示意見，證人甲○○陳稱：「當天丙○○還有
      說叫我帶種下去，證人可能忘了。」云云後，始再證稱：
      被告有對證人甲○○恫稱：「人準備好，在樓下等」云云
      （調偵卷第六頁）。嗣於本院審理時，亦同此情，原證稱
      ：「（所以丙○○、甲○○之間，有口角爭執的，就是在
      你們還坐在服務處櫃檯前面的桌子等丁○○來的時候，丙○○有罵甲○○三字經就這樣？）是。」、「（你除了聽
      到丙○○罵甲○○三字經外，還有無罵他什麼？）好像沒
      有，甲○○就只有說我不行來喔！我是來作證的。」等語
      （本院卷第二八頁反面），後又改口稱是：「‧‧‧丙○○就說如果不爽我人準備好在樓下等你，他有說這句話。
      」云云（本院卷第二九頁）。是若證人甲○○確有遭被告
      出言恐嚇，則證人乙○○對於此一極為重要之點，自當記
      憶深刻，要無屢於偵查中及本院審理時，予以遺忘漏未證
      述及此之可能。況證人乙○○對於被告出言恐嚇證人甲○○之時點，於本院審理時證稱：「‧‧‧罵完我們要進協
      調的房間時，『在碰撞時』，丙○○就說如果不爽我人準
      備好在樓下等你‧‧‧」云云（本院卷第二八頁背面），
      亦與證人甲○○於本院審理時上開所證：被告係在一進入
      等候區時，以及雙方爆發肢體衝突過後，出言恐嚇云云（
      本院卷第三０頁正、反面），相去甚遠。總此，堪認證人
      乙○○證稱被告有出言恐嚇證人甲○○云云，亦係附和證
      人甲○○之詞，不足採信。
  (四)綜上所述，被告辯稱並無妨害自由及恐嚇證人甲○○等語，
    既非子虛，且證人甲○○、乙○○上開所證各節，並有上開
    瑕疵可議之處，自不得逕以證人甲○○、乙○○上開前後不
    符違常之證述，遽認被告有妨害自由及恐嚇危害安全之情事
    。此外，復查無其他積極證據足證被告涉有公訴人所指上開
    妨害自由及恐嚇危害安全之犯行，自屬不能證明被告犯罪，
    揆諸前揭規定與判例意旨，原應就此部分諭知無罪判決。然
    依公訴意旨係認被告此部分之犯行，與被告上開業經起訴並
    經本院論罪科刑之普通傷害罪之犯行間，有刑法第五十五條
    之以一行為觸犯數罪名之想像競合犯關係，爰不另為無罪判
    決之諭知，附此敘明。
四、證人甲○○於本院審理時具結後與證人乙○○於偵查中及本
    院審理時具結後，分別為上開虛偽不實之證述，均涉犯偽證
    罪嫌，以及證人甲○○上開對被告叫囂稱：「可以叫人在樓
    下等」及「人準備好了，在樓下等」等語之行為，有無涉犯
    刑法第三百零五條之恐嚇危害安全罪嫌，均應移由檢察官另
    行偵處。
據上論斷，應依刑事訴訟法第二百八十四條之一、第二百九十九
條第一項前段，中華民國九十六年罪犯減刑條例第二條第一項第
三款、第七條，刑法第二百七十七條第一項、第四十一條第一項
前段，判決如主文。
本案經檢察官高怡修到庭執行職務。
中　　華　　民　　國　　96　　年　　8 　　月　　31　　日
                        臺灣臺北地方法院刑事第十五庭
                            法  官  吳麗英
上正本證明與原本無異。
如不服本判決，應於判決送達後10日內向本院提出上訴狀（應抄
附繕本）。告訴人或被害人如對於本判決不服者，應具備理由請
求檢察官上訴，其上訴期間之計算係以檢察官收受判決正本之日
期為準。
                            書記官   田華仁
中　　華　　民　　國　　96　　年　　8 　　月　　31　　日
附錄本案論罪科刑法條全文：
刑法第二百七十七條：傷害人之身體或健康者，處三年以下有期
                    徒刑、拘役或一千元以下罰金。
                    犯前項之罪因而致人於死者，處無期徒刑
                    或七年以上有期徒刑；致重傷者，處三年
                    以上十年以下有期徒刑。
